【裁判字號】    89,台上,6466
【裁判日期】    891026
【裁判案由】    毀損
【裁判全文】
最高法院刑事判決                              八十九年度台上字第六四六六號
    上訴人  張添發
    被  告  庚○○
            己○○
            丙○○
            乙○○
            甲○○
            戊○○
            丁○○
右上訴人因自訴被告等毀損案件，不服台灣高等法院台南分院中華民國八十七年五月
十四日第二審更審判決 (八十七年度上更(一)字第一五號，自訴案號：台灣台南地方法
院八十四年度自字第一五四號) ，提起上訴，本院判決如左：
    主  文
原審及第一審關於乙○○、甲○○、戊○○、丁○○部分之判決均撤銷。
右開撤銷部分自訴不受理。
其他上訴駁回。
    理  由
一不受理部分（即乙○○、甲○○、戊○○、丁○○部分）：
本件原判決以上訴人張添發在第一審自訴意旨略以：上訴人所有坐落台南縣新營市○
○路四十三號之建築物，於民國八十四年三月三日，遭被告庚○○、己○○、丙○○
（以上三人詳後述）及該基地之所有人即被告乙○○、承包商即被告甲○○、工人即
被告戊○○、丁○○等人，以重型機械拆毀，因認乙○○、甲○○、戊○○、丁○○
等亦涉有刑法第三百五十三條第一項之毀壞建築物罪嫌云云。但經審理結果，認為不
能證明被告等犯罪，因而維持第一審諭知乙○○、甲○○、戊○○、丁○○等無罪之
判決，駁回上訴人在第二審之上訴，固非無見。
惟查：刑事訴訟法第三十七條僅規定自訴人得委任代理人到場，但並無許自訴人委任
代理人代為提起自訴之規定，此與民事訴訟得由訴訟代理人起訴之情形有異 (本院七
十六年臺上字第七四三號判例參照) 。而追加起訴亦屬起訴之一種，依上開說明自無
許自訴人委任代理人代為提起追加自訴之餘地。本件上訴人在第一審提起自訴時，僅
以庚○○、己○○、丙○○等三人為被告，提起自訴，指稱渠等涉有毀壞建築物罪嫌
。至於乙○○、甲○○、戊○○、丁○○等四人部分，係嗣後於第一審審判中由陳慶
鴻律師、陳文卿律師及蘇明道律師以自訴代理人具名，提起追加自訴（見第一審卷第
七十、七十一頁），上訴人並未於追加自訴狀簽名或蓋章，其起訴之程序自屬違背規
定，第一審未命補正亦未依法諭知不受理之判決，竟為實體之裁判，自有不適用法則
之違法，原審未予糾正，率予維持，同屬違誤。又於訴訟程序進行中對於有瑕疵之訴
訟行為，視情形可補正者，依刑事訴訟法第二百七十三條第三項規定，固可補正，然
本件第一審訴訟程序早已終結，嗣後已無從再命補正第一審判決前之起訴程序，應由
本院將原審及第一審關於乙○○、甲○○、戊○○、丁○○部分之判決撤銷，改判自
訴不受理。
二上訴駁回部分（即丙○○、庚○○、己○○部分）：
按刑事訴訟法第三百七十七條規定，上訴於第三審法院，非以判決違背法令為理由，
不得為之。是提起第三審上訴，應以原判決違背法令為理由，係屬法定要件。如果上
訴理由狀並未依據卷內訴訟資料，具體指摘原判決不適用何種法則或如何適用不當，
或所指摘原判決違法情事，顯與法律規定得為第三審上訴理由之違法情形，不相適合
時，均應認其上訴為違背法律上之程式，予以駁回。本件上訴人張添發上訴意旨略稱
：(一)被告丙○○不循法律程序，以不法手段毀損上訴人之建築物，且拒不賠償，惡性
重大，原判決竟謂情節尚非重大，僅論處有期徒刑六月，並諭知緩刑，為違背法令。
(二)被告己○○雖與乙○○訂立土地買賣契約書，將系爭建築物所坐落之基地出售予乙
○○，惟乙○○並未提出具體之證據，證明已經交付價金，己○○仍保留所有權。本
件實乃被告庚○○、己○○唆使丙○○出面，僱用戊○○、丁○○拆除房屋，原審未
予斟酌，有理由不備之違法云云。
惟查：原判決以丙○○與案外人邱啟華間，因買賣關係，本應取得坐落台南縣新營市
○○路四十三號建築物之所有權，惟因另有糾紛，尚未辦理所有權移轉登記之前，該
建築物遭邱啟華之債權人即上訴人聲請法院查封拍賣，嗣由上訴人承受，於八十二年
十二月間取得所有權。而丙○○為該建築物所坐落基地，即台南縣新營市○○段第二
二五之一四九號土地之所有人（以乙○○名義登記），為在該土地（連同相鄰之多筆
土地）上興建房屋，未經上訴人同意，於八十四年三月三日僱請不知情之工人戊○○
、丁○○，以重型機械將上開房屋拆毀，致生損害於上訴人之權益。又以前開第二二
五之一四九號土地之前所有人庚○○（登記在其子己○○名下），已於八十三年十二
月十六日將該土地（連同相鄰之多筆土地）出售予丙○○，並已完成移轉登記（以乙
○○名義登記），且於買賣契約書上明訂「土地遭第三者占用部份（指系爭房屋），
由乙方（指買方）負責處理，與甲方（指賣方) 無關」。嗣丙○○於八十四年三月三
日僱請戊○○、丁○○拆房屋時，庚○○、己○○已非土地之所有權人，亦未參與僱
用戊○○、丁○○之行為，對於八十四年三月三日之拆除行動並不知情。因而撤銷第
一審關於丙○○部分之判決，改判論處丙○○毀壞他人建築物罪刑；另維持第一審諭
知庚○○、己○○無罪之判決，已說明其得心證之理由。而關於刑之量定及緩刑之宣
告，係實體法上賦予法院得為自由裁量之事項，倘其未有逾越法律所規定之範圍，或
濫用其權限，即不得任意指為違法，以為第三審上訴之理由（本院七十五年臺上字第
七○三三號判例參照）。上訴意旨以原判決對於丙○○之量刑過輕，且諭知緩刑為由
，提起上訴，自難謂為適法。又犯罪事實應依證據認定之，無證據不得推定其犯罪事
實。庚○○、己○○於出售土地後，對於丙○○如何僱請工人拆房屋，並不知情，亦
未參與，原判決已詳為說明。上訴意旨臆測，庚○○、己○○仍保留土地之所有權，
並唆使丙○○出面，僱請工人拆房屋云云，乃單純事實之爭執，亦非適法之第三審上
訴理由。上訴意旨，徒憑己見，就原判決已說明事項或屬原審採證認事職權之適法行
使，任意指摘為違法，顯與法律規定得為第三審上訴理由之違法情形，不相適合。其
上訴違背法律上之程式，此部分應予駁回。
據上論結，應依刑事訴訟法第三百九十七條、第三百九十八條第二款、第三百八十七
條、第三百四十三條、第三百零三條第一款、第三百九十五條前段，判決如主文。
中      華      民      國    八十九    年      十      月    二十六    日
                              最高法院刑事第十一庭
                                  審判長法官  陳  炳  煌
                                        法官  陳  世  雄
                                        法官  徐  文  亮
                                        法官  吳  信  銘
                                        法官  韓  金  秀
      右正本證明與原本無異
                                              書  記  官
中      華      民      國    八十九    年      十      月    三十一    日


司法院資訊處製作；財團法人民間司法改革基金會備份。
